【裁判字號】    90,自,474
【裁判日期】    901123
【裁判案由】    詐欺
【裁判全文】
臺灣臺北地方法院刑事判決                            九十年度自字第四七四號
    自  訴  人  丙○○○○有限公司
    代  表  人  胡玉生
    被      告  乙○○
                甲○○
                丁○○
右列被告等因詐欺案件，經自訴人提起自訴，本院判決如左：
    主  文
乙○○、甲○○、丁○○均無罪。
    理  由
一、按法院認為應科拘役、罰金或應諭知免刑或無罪之案件，被告經合法傳喚無正當
    理由不到庭者，得不待其陳述逕行判決，此項規定並為自訴程序所準用，刑事訴
    訟法第三百零六條、第三百四十三條定有明文。本件被告丁○○於本院九十年十
    一月九日審理期日，經合法傳喚無正當理由未到庭，爰不待其陳述逕行判決，合
    先敘明。
二、自訴意旨如後附自訴狀影本所載。
三、按犯罪事實應依證據認定之，無證據不得推定其犯罪事實，刑事訴訟法第一百五
    十四條定有明文。又認定不利於被告之事實，須依積極證據，茍積極證據不足為
    不利於被告事實之認定時，即應為有利於被告之認定，更不必有何有利之證據；
    且刑事訴訟法上所謂認定犯罪事實之積極證據，係指適合於被告犯罪事實之認定
    之積極證據而言，雖不以直接證據為限，間接證據亦包括在內，然而無論直接或
    間接證據，其為訴訟上之證明，須於通常一般之人均不致有所懷疑，而得確信其
    為真實之程度者，始得據為有罪之認定，倘其證明尚未達到此一程度，而有合理
    之懷疑存在時，自不能以推測或擬制之方法，以為有罪裁判之基礎，最高法院著
    有三十年上字第八一六號、二十九年上字第三一０五號、七十六年台上字第四九
    八六號、四十年台上字第八六號等判例可資參照。次按刑法第三百三十九條第一
    項詐欺取財罪之成立，以意圖為自己或第三人不法之所有，以詐術使人將本人或
    第三人之物交付為要件，所謂以詐術使人交付，必須被詐欺人因其詐術而陷於錯
    誤，若其所用方法，不能認為詐術，亦不致使人陷於錯誤，即不構成該罪；而債
    務人於債之關係成立後，其有未依約定本旨履行者，在社會一般交易經驗上常見
    之原因非一，舉凡因不可歸責於己之事由而不能給付，或因合法主張抗辯而拒絕
    給付，甚至在負債之後另行起意遲延給付，皆有可能，非可盡予推定為自始無意
    給付之財產犯罪一端，而刑事被告依法不負自證無罪之責任，若無足可證明其自
    始意圖不法所有之積極證據，縱就所負債務惡意違約不為履行，仍為民事上之問
    題，要難以單純債務不履行之狀態，推測其負債之初已有詐欺之故意。訊據被告
    乙○○及甲○○均堅決否認上開犯行，被告乙○○辯稱：伊當初向自訴人訂購二
    十一支手錶，係打算出售賺取差價，因景氣不佳，無法銷售，乃拜託自訴人退貨
    處理，但胡玉生表示支票已經轉交他人，不能退貨，伊即將其中七支手錶交予廖
    建成販賣，另友人余連海取走二支，尚未付款，伊僅售出二、三支，有部分係贈
    送親友，剩下八支返還自訴人，另賠償自訴人新台幣（下同）三萬元，伊並不認
    識丁○○，丁○○的支票是以前的結拜兄弟欠伊錢，他的兒子拿給我的，伊並無
    詐欺自訴人之故意，否則不會將手錶還給自訴人，還賠償部分款項；被告甲○○
    則辯稱：伊之前夫乙○○表示要購買手錶，這批手錶一定可以售出，會負責於支
    票到期日前將票款存入伊之支票帳戶，伊才將支票借給乙○○，丁○○的支票是
    因為乙○○和胡玉生約好，又有事情出去，才託伊將此支票轉交胡玉生等語。
四、經查，本件被告乙○○於八十九年十一月間以十七萬零四百元之價格，向自訴人
    丙○○○○有限公司（以下簡稱喜美士公司）訂購該公司生產之手錶二十一支，
    被告乙○○收受自訴人郵寄之手錶後，將被告甲○○所簽發面額十四萬五千元、
    日期九十年一月二十五日之支票一紙郵寄自訴人，嗣因存款不足退票，被告乙○○乃於九十年三月十三日，委託被告甲○○轉交被告丁○○所簽發面額十四萬五
    千元、日期九十年四月十五日之支票予自訴人代表人胡玉生，惟又因存款不足及
    拒絕往來而退票等情，業據被告乙○○與自訴人代表人胡玉生一致陳述綦詳，並
    有出貨單影本四紙、支票暨退票理由單影本二件等附卷可稽，應屬真實；被告乙○○於自訴人依據買賣契約履行交貨義務之後，並未依約履行給付貨款義務之事
    實，固堪認定。惟查，被告乙○○於八十九年十一月間自自訴人收受上開手錶之
    後，同年十二月間，因自訴人另有客戶欲購買上開手錶中價值二萬零三百元之鑽
    錶一支，被告乙○○即應自訴人之請求，將該支手錶郵寄返還自訴人，又於被告
    甲○○所簽發之支票跳票後一個月左右，見前開手錶銷售情況不佳，即向自訴人
    表示希望退貨，惟自訴人認為該等手錶係被告乙○○所訂做，款式相當特殊，處
    理不易，乃未同意等情，業據自訴人代表人胡玉生到庭陳述屬實，則被告乙○○
    若確於向自訴人訂購前開手錶之初，即有詐欺之意圖，寧有不於詐得財物之後藏
    匿逃避，反而經自訴人之通知，即將其中一支價值二萬零三百元之手錶返還之理
    ？更豈有主動要求將該等手錶退還予自訴人之可能？參諸被告乙○○於被告丁○○所簽發之支票亦遭退票，自訴人對於其支付能力已失去信心，願意收回上揭手
    錶之後，並業於九十年六、七月間將剩餘之八支手錶返還自訴人，且已另賠償三
    萬元，目前僅積欠自訴人七萬一千八百元等情，亦據自訴人代表人胡玉生陳述明
    確，被告乙○○於此並無詐欺故意之事實，自堪認定。參諸被告甲○○係被告乙○○之前妻，因被告乙○○表示要購買手錶，保證此批手錶一定可以售出，會負
    責於支票到期日前將票款存入被告甲○○之支票帳戶，被告甲○○才將支票借給
    被告乙○○，被告丁○○的支票，則係被告乙○○和自訴人代表人胡玉生相約交
    付支票後，另有事情外出，始委託被告甲○○將此支票轉交自訴人代表人胡玉生
    等情，業據被告甲○○及乙○○一致陳述明確，而被告乙○○根本不認識被告丁○○，被告丁○○之支票，係被告乙○○結拜兄弟之子清償欠款所交付等情，亦
    據被告乙○○陳述在卷，且均核與自訴人代表人胡玉生所稱其並不認識被告甲○○及被告丁○○，僅於被告甲○○將被告丁○○之支票交付當時見過被告甲○○
    一次，從未見過被告丁○○之情節大致相符，而應堪採信；顯然被告甲○○及丁○○對於被告乙○○向自訴人購買前揭手錶一事，均無直接參與之事實，亦堪認
    定；自不得僅以自訴人所持有，由被告甲○○及丁○○所簽發之支票未獲兌現，
    即推測被告甲○○及丁○○二人確有共同詐欺自訴人之犯行。從而揆諸前揭說明
    ，被告三人之行為，應與刑法上之詐欺取財犯罪之構成要件有間。此外，本院復
    查無其他積極證據，足認被告三人確有自訴人所指訴之詐欺取財犯行，不能證明
    被告三人犯罪，依法均應為無罪之諭知。
據上論斷，應依刑事訴訟法第三百四十三條、第三百零六條、第三百零一條第一項判
決如主文。
中    華    民    國    九十      年      十一      月      二十三      日
          臺灣臺北地方法院刑事第七庭
                                          法  官  楊  代  華
右正本證明與原本無異。
如不服本判決，應於判決送達後十日內，向本院提出上訴狀。
                                          書記官  許  博  為
中    華    民    國      九十        年    十一        月   二十六     日


司法院資訊處製作；財團法人民間司法改革基金會備份。
